【裁判字號】    89,上訴,562
【裁判日期】    890608
【裁判案由】    偽造文書
【裁判全文】
臺灣高等法院高雄分院刑事判決    八十九年度上訴字第五六二號
    上  訴  人   癸○○○
    即  被  告
    輔  佐  人   戊○○
    即被告之父
右上訴人因偽造文書等案件，不服臺灣高雄地方法院八十八年度易字第二六五七號中
華民國八十九年三月一日第一審判決（起訴案號：臺灣高雄地方法院檢察署八十八年
度偵字第九五三三號、移送併辦案號：八十八年度偵字第二二九六一號），提起上訴
，本院判決如左：
      主  文
上訴駁回。
癸○○○緩刑參年
    事  實
一、癸○○○於民國八十八年間因家庭因素，致有精神恍惚、幻聽、無助感、自殺意
    念，經醫師診斷係罹患「疑似重鬱症」，對外界事務之理念及判斷作用均較常人
    低，為精神耗弱之人；其自民國八十八年四月二日起自同年九月十二日止，竟意
    圖為自己不法之所有，基於概括之犯意，連續在如附表所示之時間、地點，以如
    附表所示之方法，竊取丙○○等人所有之行動電話、皮包、信用卡等物，得手後
    ，將其中之摩托羅拉小海豚行動電話三支出賣得款供己花用。復基於意圖為自己
    不法所有及行使偽造私文書之概括犯意，分別於：（一）八十八年九月十二日竊
    得壬○○之信用卡後，持該信用卡至某商店刷卡購買新台幣（下同）一千三百九
    十元之女用皮鞋一雙，並於消費簽帳單上偽造壬○○之署押後，交還店員，表示
    為壬○○本人消費之意思，施詐術使店員陷於錯誤，將右揭商品交付於癸○○○
    ，足生損害於壬○○及發卡銀行。（二）又於同日下午五時二十五分許，持壬○○之信用卡至高雄市苓雅區○○○街一一二號正典皮件精品店，刷卡購買三千六
    百元之皮包一只，並於消費簽帳單上偽造壬○○之署押後，交還店員庚○○，表
    示為壬○○本人消費之意思，施詐術使庚○○陷於錯誤，將右揭商品交付於癸○○○，足生損害於壬○○及發卡銀行。（三）復於同日下午七時二十七分許，持
    己○○之信用卡至高雄市新興區○○○路一二七號嘉大銀樓，向該銀樓老闆子○○刷卡購買三萬八千五百元之黃金項鍊一條，並於消費簽帳單上偽造己○○之署
    押後交還子○○，表示為己○○本人消費之意思，施詐術使子○○陷於錯誤，將
    右揭商品交付於癸○○○，足生損害於己○○及發卡銀行。
二、嗣先於八十八年四月七日下午六時三十分許，在高雄市○○○路一三六號龍吉通
    訊甲司，適為丁○○發現報警查獲，並起出贓款二萬一千八百元。又於八十八年
    九月十二日下午八時四十分許，在高雄市新興區○○○路九六之一號再為己○○
    發現報警查獲，並起出壬○○皮包一個（內含有如附表編號五所示之物）、幻象
    牌行動電話一支、己○○之皮包一個（內含有如附表編號六所示之物）。
三、案經高雄市政府警察局苓雅分局、新興分局移送臺灣高雄地方法院檢察署檢察官
    偵查起訴及移送併辦。
    理  由
一、右揭事實，業據上訴人即被告癸○○○供認不諱，核與被害人丙○○、辛○○、
    丁○○、乙○○、壬○○、己○○、庚○○、子○○等人指述之情節相符，並有
    販賣行動電話所得二萬一千八百元、贓物認領保管收據五紙、信用卡消費簽帳單
    二紙附卷可稽，事證明確，被告之犯行洵堪認定。
二、核被告癸○○○竊取他人財物，所為係犯刑法第三百二十條第一項之竊盜罪；又
    被告持壬○○、己○○之信用卡至商店刷卡購買商品，並在消費簽帳單上偽造壬○○、己○○署押後交付店員，所為係犯刑法第二百十六條、第二百十條之行使
    偽造私文書罪及第三百三十九條第一項之詐欺取財罪。其偽造署押為偽造私文書
    之部分行為，偽造私文書之低度行為為行使之高度行為所吸收，均不另論罪。又
    其先後竊取他人財物、詐欺及行使偽造私文書之犯行，各係時間緊接，方法相同
    ，觸犯構成要件相同之罪名，顯係基於概括犯意為之，均應依連續犯之規定論以
    一罪。再被告所犯竊盜、詐欺、行使偽造私文書三罪間，有方法結果之牽連關係
    ，應依刑法第五十五條後段之規定，從一重之行使偽造私文書罪論處；甲訴人雖
    未就被告詐欺及行使偽造私文書部分起訴，惟此部分與起訴部分有裁判上一罪關
    係，為起訴效力所及，本院自得加以審酌，併此敘明。又被告於犯案期間，有婚
    姻衝突，在無法預期之下離婚，其情緒影響注意，經診斷罹患「疑似重鬱症」，
    需長期追蹤治療等情，有高雄醫學院附設中和紀念醫院診字第○二○三號診斷證
    明書、高雄市立凱旋醫院八十八年十二月十三日八十八高市凱醫醫字第五三三六
    號函暨精神鑑定書及該院八十八年十二月二十八日八十八高市凱醫醫字第五四六
    四號函、八十九年一月十日八十九高市凱醫醫字第一○四號函附卷可稽，足見被
    告對竊盜、詐欺、行使偽造私文書之行為，欠缺正常的辨識力及思考力，為精神
    耗弱之人，應依法減輕其刑。
三、原審因而適用刑法第二百十六條、第二百十條、第三百三十九條第一項、第三百
    二十條第一項、第十九條第二項、第二百十九條，罰金罰鍰提高標準條例第一條
    前段之規定，並審酌被告犯罪後坦承犯行，且與被害人達成和解，並已賠償損失
    ，有和解書四紙在卷足憑，犯罪後態度良好等一切情狀，量處有期徒刑三月，又
    被告於信用卡消費簽帳單上偽造之壬○○、己○○之署押共六枚，併依刑法第二
    百十九條宣告沒收；其認事用法，均無不合，量刑亦屬適當。被告上訴意旨，以
    原審量刑過重，指摘原判決不當，並無理由，應予駁回。
四、又被告癸○○○前未曾受有期徒刑以上刑之宣告，（其雖曾於八十一年犯竊盜罪
    經原審法院判處有期徒刑五月，緩刑三年，於八十二年一月二十五日確定，然於
    緩刑期滿後，緩刑之宣告未經撤銷，其刑之宣告失其效力）有本院被告全國前案
    紀錄表可稽，且被告經診斷罹患「疑似重鬱症」，需長期追蹤治療，又其犯罪後
    坦承此次犯行，且與被害人達成和解，並已賠償損失，顯據悔意，經此刑之宣告
    後，應知所警惕而無再犯之虞，本院認其所宣告之刑，以暫不執行為適當，爰併
    予宣告緩刑三年，以啟自新。
據上論斷，應依刑事訴訟法第三百六十八條、刑法第七十四第一項第一款，判決如主
文。
本案經檢察官林炳雄到庭執行職務。
中    華    民    國     八十九     年       六       月     八     日
                              臺灣高等法院高雄分院刑事第七庭
                                  審判長法官  王光照
                                        法官  黃仁松
                                        法官  黃憲文
右正本證明與原本無異。
如不服本判決，應於判決送達後十日內向本院提出上訴狀，其未述理由者並應於提
出上訴狀後十日內向本院補提理由書（應附繕本)。
                                      書記官  黃全忠
中    華    民    國     八十九     年       六       月     十二   日
附錄：本判決論罪科刑法條：
刑法第二百十六條
行使第二百十條至第二百十五條之文書者，依偽造、變造文書或登載不實事項或使登
載不實事項之規定處斷。
刑法第二百十條
偽造、變造私文書，足以生損害於甲眾或他人者，處五年以下有期徒刑。
刑法第三百三十九條之一
意圖為自己或第三人不法之所有，以不正方法由收費設備取得他人之物者，處一年以
下有期徒刑、拘役或科或併科三千元以下罰金。
第三百二十條第一項附表：
刑法第三百二十條
意圖為自己或第三人不法之所有，而竊取他人之動產者，為竊盜罪，處五年以下有期
徒刑、拘役或五百元以下罰金。
┌──┬──────┬───────┬────────────┬────┐
│編號│時        間│ 地         點│ 方                   法│被 害 人│
├──┼──────┼───────┼────────────┼────┤
│    │八十八年四月│高雄市○○○路│佯稱購買行動電話而乘店員│丙○○  │
│一  │二日下午三時│一二五號      │不備之際，竊其所有之摩托│        │
│    │三十分許    │（隆達通信行）│羅拉小海豚一支          │        │
├──┼──────┼───────┼────────────┼────┤
│    │八十八年四月│高雄市○○○路│同右                    │辛○○  │
│二  │五日下午五時│三二九號      │                        │        │
│    │四十五分許  │（台灣大哥大電│                        │        │
│    │     │信甲司－喬登通│                        │        │
│    │            │信有限甲司）  │                        │        │
├──┼──────┼───────┼────────────┼────┤
│    │八十八年四月│高雄市○○○路│同右                    │丁○○  │
│三  │五日下午七時│十五號        │                        │        │
│    │許          │（尚響通訊科技│                        │        │
│    │            │有限甲司）    │                        │        │
├──┼──────┼───────┼────────────┼────┤
│    │八十八年九月│高雄市苓雅區苓│趁被害人不注意，竊取幻象│乙○○  │
│四  │十一日上午十│雅二路一一五號│牌行動電話一支          │        │
│    │時三十分許  │              │                        │        │
├──┼──────┼───────┼────────────┼────┤
│    │八十八年九月│高雄市苓雅區福│偽稱購買護膚用品，趁店員│壬○○  │
│    │十二日下午五│建街三十一號二│不注意，竊得女用皮包乙只│        │
│    │時十五分許  │樓            │（內含有聯邦銀行信用卡、│        │
│五  │            │              │ 中國國際商業銀行信用卡 │        │
│    │            │              │ 、郵局提款卡、彰化銀行 │        │
│    │            │              │ 提款卡、壬○○身分證、 │        │
│    │            │              │ 駕照、健保卡、現金一千 │        │
│    │            │              │ 元）                   │        │
├──┼──────┼───────┼────────────┼────┤
│    │八十八年九月│高雄市新興區大│偽裝詢問美容產品，乘店員│己○○  │
│    │十二日下午七│同一路九十六之│不注意之際，竊得女用皮包│        │
│    │時二十分許  │一號          │乙只後，謊稱提領現金，趁│        │
│六  │            │              │機離去。                │        │
│    │            │              │（內含有美國銀行信用卡、│        │
│    │            │              │ 皮夾子、記事本、現金二 │        │
│    │         │              │ 萬五千元）             │        │
└──┴──────┴───────┴────────────┴────┘
                                                                        Ｄ


司法院資訊處製作；財團法人民間司法改革基金會備份。
